臺灣高雄地方法院民事裁定　　　　　　 100年度事聲字第42號
異　議　人　台新國際商業銀行股份有限公司
即　債權人
法定代理人　蔡孟
相　對　人　黃巧菱
即債務人
代　理　人　徐豐益律師
上列當事人間消費者債務清理事件，異議人對於民國100 年1 月
14日本院99年度司執消債更更字第2 號司法事務官所為更生方案
認可之裁定提出異議，本裁定如下：
    主  文
異議駁回。
    理  由
一、本件異議理由略以：鈞院99年度事聲字第297 號廢棄原於民
    國99年7 月30日99年度司執消債更更字第2 號司法事務官所
    為更生方案認可之裁定，並已具體指陳相對人所提出之第二
    次更生方案未經已申報無擔保及無優先權債權人逾半數表示
    同意，且在相對人業已離職而無法認定是否尚有固定薪資而
    得確實履行更生方案之情形下，竟先通知債權人就相對人所
    提之第三次更生方案表示意見等瑕疵，惟原裁定仍以多數債
    權人逾期不同意第二次更生方案，而視為同意第二次更生方
    案，並以此認定無須再對第三次更生方案表示意見，再次為
    違反程序正義之裁定，對債權人並非公允，爰依法聲明異議
    等語。
二、按法院得將更生方案之內容及債務人財產及收入狀況報告書
    通知債權人，命債權人於法院所定期間內以書面確答是否同
    意該方案，逾期不為確答，視為同意。同意及視為同意更生
    方案之已申報無擔保及無優先權債權人過半數，且其所代表
    之債權額，逾已申報無擔保及無優先權總債權額之二分之一
    時，視為債權人會議可決更生方案；更生方案經可決者，法
    院應為認可與否之裁定；有下列情形之一者，法院應不認可
    更生方案：一、債權人會議可決之更生方案對不同意或未出
    席之債權人不公允。二、更生程序違背法律規定而不能補正
    。三、更生方案違反法律強制或禁止規定，或有背於公共秩
    序、善良風俗。四、以不正當方法使更生方案可決。五、已
    申報無擔保及無優先權之債權總額逾新臺幣一千二百萬元。
    六、更生方案定有自用住宅借款特別條款，而債務人仍有喪
    失住宅或其基地之所有權或使用權之虞。七、更生方案所定
    自用住宅借款特別條款非依第五十四條協議成立。八、更生
    方案無履行可能。九、債務人有虛報債務、隱匿財產，或對
    於債權人中之一人或數人允許額外利益，情節重大。消費者
    債務清理條例第60條第1項、第2項、第62條第1項及第63 條
    第1 項分別定有明文。按更生方案之公允與否，於本條例第
    二章第二節「更生之可決及認可」中經立法者明文於第63條
    第1 項第1 款、第64條第1 項，定為法院應否認可更生方案
    及得否逕予認可更生方案之要件。而本於私法自治及契約自
    由原則，如更生方案業經依上開條例規定，經債權人會議可
    決，法院自應予以尊重，其認可要件較寬，法院僅須審查有
    無具備本條例第63條第1 項各款之消極要件即可，倘未有該
    當，即應予認可，並無不予認可之裁量權；後者，則為免法
    院恣意濫權過度偏惠債務人而有損害債權人利益之情形發生
    ，故其認可要件較嚴，須符合本條例第64條第1 項所定有薪
    資、執行業務所得或其他固定收入，法院亦須審認更生方案
    之條件已屬公允等積極要件，且須不具備同條第2 項之消極
    要件，始得依職權逕予認可更生方案，故此係分別就更生方
    案之認可程序而設計不同之程序，其應具備之法定要件，於
    法院進行審查時，自應為不同之判斷標準，合先敘明。
三、經查：
  (一)本件相對人於98年4 月9 日提出每月為一期，每期清償新臺
    幣（下同）7,000 元，共8 年、96期之第一次更生方案，前
    經本院司法事務官裁定認可更生方案後，經本院99年度事聲
    字第5 號裁定以原裁定認異議人逾期表示意見而視為同意並
    認可更生方案，尚有未洽而廢棄原裁定；相對人復於99年4
    月6 日提出每月為一期，每期清償7,730 元，共8 年、96期
    之第二次更生方案，經本院司法事務官裁定認可後，前經本
    院99年度事聲字第297 號裁定以已先通知債權人就相對人所
    提之第三次更生方案表示意見，復又以第二次更生方案已符
    合視為債權人會議可決更生方案而依職權認可，程序上顯有
    瑕疵等由而廢棄原裁定；相對人乃於99年5 月19日提出每月
    為一期，每期清償10,000元，共8 年、96期之第三次更生方
    案，經本院司法事務官轉知各債權人後，乃依消費者債務清
    理條例第60條第1 項、第2 項規定，認更生方案業經債權人
    會議書面可決，又審酌並無消費者債務清理條例第63條更生
    方案不予認可之事由後，而為認可相對人第三次更生方案之
    裁定等情，有上開各裁定及卷證可稽。
  (二)而異議人則以原裁定無視本院前開99年度事聲字第297 號裁
    定理由，仍以多數債權人逾期不同意第二次更生方案，而視
    為同意第二次更生方案，並以此認定無須再對第三次更生方
    案表示意見，再次為違反程序正義而為異議云云。惟查：
  1.相對人提出之第三次更生方案，經本院司法事務官轉知異議
    人等各債權人，並命於10日內確答是否同意相對人所提出之
    更生方案，依消費者債務清理條例第60條第1 項規定就更生
    方案行書面可決，該通知均於99年5 月27日送達相對人之各
    無擔保及無優先權債權人，是以各債權銀行應於收受該通知
    翌日起算10日即算至99年6 月6 日確答是否同意，其中渣打
    國際銀行股份有限公司雖於期限內（99年6 月2 日）表示不
    同意相對人之第三次更生方案，惟其前於本院通知確答是否
    同意第二次更生方案時，逾期始確答不同意（本院係於99年
    4 月16日送達第二次更生方案，該行於99年4 月28日確答不
    同意，本院前次裁定誤加計在途期間而誤認未逾期，應予更
    正），已依消費者債務清理條例之規定發生視為同意第二次
    更生方案之效力，又此乃法律所擬制之效力，則於相對人提
    高清償金額提出第三次更生方案時，自不因其於發生此效力
    後更行反覆、爭執而受影響，是亦應認其同意提高債權人受
    償金額之第三次更生方案。又中國信託商業銀行股份有限公
    司係於99年6 月8 日逾期表示不同意第三次更生方案，依前
    開規定及說明，亦應視為同意相對人第三次更生方案。另華
    南商業銀行股份有限公司（下稱華南銀行）、玉山商業銀行
    股份有限公司（下稱玉山銀行）、福灣企業股份有限公司（
    下稱福灣公司）等3 公司則迄今均未回覆，其中玉山銀行前
    於本院通知確答是否同意第二次更生方案時，已逾期表示不
    同意（本院係於99年4 月16日送達第二次更生方案，該行於
    99年4 月27日確答，故同前說明應屬逾期），依法已發生同
    意第二次更生方案之效力；而福灣公司則前於本院通知確答
    是否同意第一次更生方案時，因未為確答而依法發生視為同
    意之效力；另華南銀行則前已同意相對人提出之第一次更生
    方案，揆諸前揭說明，均應認其同意提高債權人受償金額之
    第三次更生方案，以上均有通知、送達證書即債權人陳報狀
    附卷可憑；是除異議人台新國際商業銀行股份有限公司於期
    限內（99年6 月2 日）表示不同意第三次更生方案外，前揭
    同意及視為同意之無擔保及無優先權債權人共計5 人，已逾
    全體無擔保及無優先權債權人人數之半數，債權額計2,844,
    335 元，占全體無擔保及無優先權債權總額3,822,010 元之
    74.42%，亦已逾全體無擔保及無優先權總債權額之2 分之1
    ，故依本條例第60條第2 項，已視為債權人會議可決第三次
    更生方案。從而，本院99年7 月30日99年度司執消債更更字
    第2 號裁定固有先通知債權人就第三次更生方案表示意見，
    復又以第二次更生方案已符合債權人會議可決而認可第二次
    更生方案之程序瑕疵，惟經本院以99年度事聲字第297 號裁
    定廢棄後，本院司法事務官業依本條例第60條第1 項規定就
    相對人提出之第三次更生方案行書面可決程序，並經債權人
    會議可決第三次更生方案，由前開過程以觀，並無異議人所
    述之程序瑕疵，異議人此部分之指述容有未合。
  2.再更生方案既經債權人會議可決，依消費者債務清理條例第
    62條第1 項，法院應為認可與否之裁定，此與法院依同條例
    第64條第1 項，依債務人之聲請或依職權就更生方案逕為認
    可之程序，本屬不同之制度，其應具備之法定要件，於法院
    進行審查時，自應為不同之判斷標準。又上開條例第63條第
    1 項第8 款固規定債務人對於更生方案若無履行可能時，縱
    經債權人會議可決，法院仍不得為認可之裁定，惟法院審查
    此一要件時，自不能與上開條例第64條第1 項所定債務人需
    有薪資等固定收入之積極要件同視，如以債務人之既有財產
    及將來預期可獲取之薪資，更生方案於客觀情形下，並非絕
    對無履行可能時，即難認已該當該款要件；易言之，在債務
    人所提更生方案於經債權人會議可決之場合，債務人是否具
    有薪資等固定收入，並非法院裁定認可更生方案之要件，否
    則無異將上開條例第64條第1 項所定之積極要件，強加於同
    條例第60、第62條認可更生方案之程序，增加法律未予規定
    之限制，故本院99年度事聲字第297 號雖曾指陳相對人已離
    職而無法認定是否尚有固定薪資而得確實履行更生方案之情
    形，然前此係基於審認相對人之第二次更生方案是否業經債
    權人會議可決存有疑義，又如依上開條例第64條規定職權認
    可更生方案，應併審酌有無固定薪資之積極要件所為，此與
    本件相對人之第三次更生方案業經債權人會議可決之情尚不
    得等同視之。故原裁定綜合審酌相對人曾任職於公立醫院從
    事護理醫療服務之工作，認其具專業能力，客觀上確有相當
    之謀生能力，應不難覓得所得相當之新職，且每月僅再略微
    撙節開銷後，提出之第三次更生方案應非無履行可能等情，
    復查無消費者債務清理條例第63條第1 項所定其他不應認可
    之消極事由存在，乃認可該第三次更生方案，於法並無不合
    ，異議人以此即主張原裁定無視本院99年度事聲字第297 號
    裁定理由云云，亦有未洽。
四、綜上所述，本院司法事務官斟酌相對人所提之第三次更生方
    案，業經債權人會議可決，復查無同條例第63條第1 項所定
    不應認可之消極事由存在，乃依同條例第62條第1 項裁定予
    以認可相對人所提之第三次更生方案，經核並無不合。從而
    ，異議人聲明異議，非有理由，應予駁回。
五、依消費者債務清理條例第15條、民事訴訟法第240 條之4 第
    3項後段，裁定如主文。
中    華    民    國  100    年    3    月      14    日
                  民事第四庭  法  官  楊淑珍
正本係照原本作成。
如不服本裁定應於送達後10日內向本院提出抗告狀，並繳納裁判
費新台幣1,000元。
中    華    民    國  100    年    3    月      14    日
                              書記官  許琇淳